【裁判字號】    98,竹小,122
【裁判日期】    980616
【裁判案由】    給付票款
【裁判全文】
臺灣新竹地方法院民事小額判決         98年度竹小字第122號
原      告  乙○○
                        1
被      告  甲○○
上列當事人間給付票款事件，本院於民國98年6月2日言詞辯論終
結，判決如下：
    主      文
被告應給付原告新臺幣壹拾萬元。
訴訟費用新臺幣壹仟元由被告負擔。
本判決得假執行。
    事實及理由
一、程序方面：
    本件原告原係向本院聲請核發支付命令，惟被告業於法定期
    間內聲明異議，依據民事訴訟法第519條第1項規定，即應以
    原支付命令之聲請視為起訴。
二、原告主張：
（一）其持有訴外人丙○○○○○○○○○○○所簽發，支票號
      碼為AW0000000號，發票日為民國（下同）97年11月30日
      ，以臺灣中小企業銀行竹東分行為付款人，票面金額為新
      臺幣（下同）10萬元，並由被告甲○○所背書之支票（下
      稱系爭支票）乙紙。詎原告於97年12月1日提示系爭支票
      ，竟因存款不足及拒絕往來戶而未獲付款，且經原告屢次
      催索無著，為此爰依票據之法律關係提起本件訴訟，請求
      被告清償票款。
（二）對被告抗辯之陳述：
  １、被告雖辯稱其曾匯款4萬餘元予原告以清償系爭票款云云
      ，惟被告匯款予原告4萬餘元係為清償其所欠負原告之他
      筆借款，而並非清償系爭票款，且系爭支票之發票日為97
      年11月30日，而被告匯款日為97年11月21日，斯時系爭支
      票尚未跳票，被告何須提前清償？且倘被告4萬餘元之匯
      款係為清償系爭票款，又為何未要求拿回系爭支票或簽立
      清償證明？是被告前開所辯實乃推諉卸責之詞。
  ２、又被告辯稱其在第一次向原告借款所交付之客票跳票後，
      另交付1紙客票予原告，其後該客票已兌現，惟原告未將
      原先跳票之客票返還云云，然倘果如被告所言，則其換票
      時理應將退票及退票理由單贖回，是被告前開所稱顯悖於
      常理而不可採。
（三）為此聲明：如主文第一項所示。
三、被告對於其在系爭支票背書一事並不爭執，惟辯稱：伊確曾
    在97年9、10月間分別向原告借款2次，借款總金額為30萬元
    。第一次借款金額為10萬元，伊並交付其所背書之合作金庫
    楊梅分行客票予原告收執，嗣因該客票跳票，伊遂交付另1
    紙客票予原告收執，其後該客票已兌現，惟原告並未將先前
    退票之客票交還伊。第二次借款金額為20萬元，伊係為幫朋
    友調現遂與訴外人何家任一同前去向原告借款，並交付其所
    背書之系爭支票及訴外人何家任所背書、票面金額為10萬元
    之客票予原告收執，系爭支票雖載發票日為97年11月30日，
    惟伊於發票日前1個月即將系爭支票交予原告；嗣系爭支票
    跳票數日後，伊即藉由2個帳戶分別匯款3萬元、1萬元予原
    告，是伊前後業已償還14萬餘元予原告等語。為此聲明：原
    告之訴駁回；訴訟費用由原告負擔。
四、本院之判斷：
（一）原告主張其執有被告所背書之系爭支票，詎屆期提示未獲
      付款之事實，業據其提出支票暨退票理由單各1紙為證，
      且為被告所不爭執，是原告此部分之主張堪信為真實。被
      告雖辯稱其曾匯款4萬餘元予原告以清償系爭票款，並提
      出匯款資料影本2紙為證，惟為原告所否認，並稱該4萬元
      之匯款係被告清償欠伊之另筆借款等語。查被告自承：「
      （總共向原告借多少錢？）共借2次，一次10萬，一次20
      萬，共借30萬，第1次是97年9月或10月，我向原告借10萬
      元，並背書交付合庫楊梅分行的客票，後來支票退票，我
      拿另外1張客票給原告，後來交付的這張客票有兌現，但
      原告沒有將退票的那張還給我。第2次是97年9月10月，我
      帶何家任一起去向原告借20萬，其中有1張支票是我背書
      的就是系爭支票，還有1張客票10萬是何家任背書的，這
      張支票原告有在桃園告我」等語（98年5月15日言詞辯論
      筆錄），足認被告除系爭票款外，尚積欠原告他筆債務。
      而系爭支票發票日為97年11月30日，退票日為97年12月1
      日，惟被告係於票載日期前即97年11月21日，分別匯入3
      萬元、1萬元予原告，此有支票及退票理由單、活期儲蓄
      存款存摺影本各一紙附卷可稽，核與被告辯稱其係於退票
      後匯款4萬元予原告清償部分系爭票款云云不符，衡情被
      告亦不可能於票載日之前即先清償部分票款，是原告主張
      前開匯款係清償被告之另筆欠款，被告仍欠其系爭票款等
      語，應堪採信，被告上開所辯，尚非可採。
（二）按支票發票人、背書人應照支票文義擔保支票之支付；又
      發票人、背書人及其他票據債務人，對於執票人連帶負責
      ，票據法第126條及第144條準用同法第29條、第39條、第
      96條第1項分別定有明文。本件被告既為系爭支票之背書
      人，自當就系爭支票所示票載金額負付款之責，從而，原
      告請求被告給付如主文所示金額，揆諸前開法條規定，核
      屬正當，應予准許。
五、本件為適用小額訴訟程序所為被告敗訴之判決，應依職權宣
    告假執行，並於裁判時確定訴訟費用額。
六、據上論結：本件原告之訴為有理由，依民事訴訟法第436條
    之23、第436條第2項、第78條、第436條之19第1項、第436
    條之20，判決如主文。
中    華    民    國    98    年    6     月    16    日
                  新竹簡易庭  法  官  楊明箴
以上正本係照原本作成。
如對本判決上訴，須於判決送達後20日內向本院提出上訴狀。
中    華    民    國    98    年    6     月    16    日
                              書記官  龔紀亞


司法院資訊處製作；財團法人民間司法改革基金會備份。
